臺灣高等法院臺中分院刑事裁定
110年度毒抗字第1236號
抗  告  人  
即  被  告  林翰照

上列抗告人即被告因違反毒品危害防制條例案件，經檢察官聲請
強制戒治，不服臺灣彰化地方法院中華民國110年9月16日第一審
裁定（原審案號：110年度毒聲字第552號，聲請案號：臺灣彰化
地方檢察署110年度聲戒字第132號，偵查案號：110年度毒偵字
第63號），提起抗告，本院裁定如下：
    主  文
抗告駁回。
    理  由
一、抗告意旨略以：
　㈠抗告人即被告林翰照（下稱抗告人）尚有工作事業及父母妻
    兒，抗告人主動至勒戒所報到進行戒斷療程，應屬有認錯悔
    改之心，何以認定抗告人在戒斷療程後有再行吸食毒品之行
    為，原裁定實屬過當，且影響抗告人事業及家庭甚鉅。毒品
    危害防制條例修法後採取觀察、勒戒之目的，在於勸人向善
    並減輕監所之負擔，原審裁定浪費社會資源，並無助於施用
    毒品者改過向善，懇請鈞院體察上情，審酌實際需要，另為
    裁定。
　㈡因毒品危害防制條例修正及最高法院刑事大法庭民國109年
　　11月18日109年度台上大字第3826號裁定變更適用觀察處遇
    之對象、標準及施用頻率，為此法務部與衛生福利部及專家
    學者業已研議修正「有無繼續施用毒品傾向評估標準」，就
    多項評分項目之標準有所調整，並於110年3月26日生效。抗
    告人據此依法提出重新審理，並請依抗告人經修正後「有無
    繼續施用毒品傾向評估標準」重新評估後之結果做出適法裁
    判，以維護抗告人權益。
二、按施用毒品而受觀察、勒戒後，檢察官依據勒戒處所之陳報
    ，認受觀察、勒戒人有繼續施用毒品傾向者，檢察官應聲請
    法院裁定令入戒治處所強制戒治，其期間為6個月以上，至
    無繼續強制戒治之必要為止，但最長不得逾1年，毒品危害
    防制條例第20條第2項定有明文。
三、查本件抗告人於109年12月30日10時許，在彰化縣田尾鄉米
    蘭汽車旅館內，基於施用第一級毒品海洛因之犯意，將海洛
    因置於針筒，以加水注射之方式，施用海洛因1次；另於同
    日13時許為警採尿起回溯前96小時內之某時，在不詳處所，
    基於施用第二級毒品甲基安非他命之犯意，以不詳方式，施
    用甲基安非他命1次，經臺灣彰化地方檢察署檢察官聲請送
    觀察、勒戒，由原審法院以110年度毒聲字第241號裁定送觀
    察、勒戒，抗告人於110年8月5日入法務部矯正署臺中戒治
    所附設勒戒處所施以觀察、勒戒後，經該所專業醫師就抗告
    人之前科紀錄與行為表現、臨床評估及社會穩定度進行評分
    之結果為：1.前科紀錄與行為表現合計為30分〔靜態因子部
    分：毒品犯罪相關司法紀錄「4筆」(5分/筆，上限為10分，
    共計10分)、首次毒品犯罪年齡為「20歲以下」(計10分)、
    其他犯罪相關紀錄「有，12筆」(2分/筆，上限為10分，共
    計10分)、入所時尿液毒品檢驗為「無毒品反應」(計0分)，
    合計為30分；動態因子部分：所內行為表現，無違規(計0分
    )〕。2.臨床評估合計為36分〔靜態因子部分：多重毒品濫用
    為「有」(計10分)、合法物質濫用為「有，種類為菸」(計2
    分)、使用方式為「有注射使用」(計10分)、使用年數為「
    超過1年」(計10分)，合計為32分；動態因子部分：精神疾
    病共病(含反社會人格)經評定為「無」(計0分)、臨床綜合
    評估(含病識感、動機、態度、就醫意願)評定為「中度」(
    計4分)，合計為4分〕。3.社會穩定度合計為10分〔靜態因子
    部分，工作為「無業」(計5分)、家人藥物濫用為「有」(計
    5分)，合計為10分；動態因子部分：入所後家人是否訪視為
    「無」(5分，與前開「入所後家人是否訪視」評分項目合計
    上限為5分)、出所後是否與家人同住為「是」(計0分)，合
    計為0分〕。上開評分之總分合計為76分(靜態因子共計72分
    ，動態因子共計4分)，認其「有繼續施用毒品傾向」等情，
    有臺灣高等法院被告前案紀錄表、法務部矯正署臺中戒治所
    110年9月8日中戒所衛字第11010006130號函檢附之有無繼續
    施用毒品傾向證明書、有無繼續施用毒品傾向評估標準紀錄
    表在卷為憑。
四、抗告人雖以前詞提起抗告。然：
　㈠強制戒治之目的，係為協助施用毒品者戒斷毒品之心癮及身
    癮之保安處分，是有無繼續施用毒品傾向，自非抗告人得以
    片面主張，而上開法務部矯正署臺中戒治所出具之「有無繼
    續施用毒品傾向證明書」、「有無繼續施用毒品傾向評估標
    準紀錄表」，係該所具相關專業知識經驗之專家於抗告人在
    所執行觀察、勒戒期間，依其本職學識就抗告人之前科紀錄
    及行為表現、臨床評估及社會穩定度等因素所為之綜合判斷
    ，係具有科學驗證所得之結論，且由形式上觀察，並無擅斷
    或濫權等明顯不當之情事，自得資為判斷抗告人有繼續施用
    毒品傾向之證明。又抗告人所稱個人事業及家庭因素，非屬
    抗告人執行觀察、勒戒後，是否須繼續執行強制戒治處分所
    應考量之因素，亦不能執為抗告人免除強制戒治處分之理由
    。
　㈡毒品危害防制條例所規定之觀察、勒戒或強制戒治處分，其
    立法意旨在幫助施用毒品者戒除毒癮，該處分之性質非為懲
    戒行為人，而係為消滅行為人再次施用毒品之危險性，目的
    係在戒除行為人施用毒品身癮及心癮之措施，且強制戒治係
    導入療程之觀念，針對行為人將來之危險所為預防、矯治措
    施之保安處分，以達教化與治療之目的。抗告意旨認入戒治
    處所執行強制戒治，無助於施用毒品者改過向善一節，容有
    誤會。
　㈢按觀察、勒戒及強制戒治之裁定確定後，因發現確實之新證
    據足認受觀察、勒戒或強制戒治處分之人，應不施以觀察、
    勒戒或強制戒治者，受觀察、勒戒或強制戒治處分之人，或
    其法定代理人、配偶，或檢察官得以書狀敘述理由，聲請原
    裁定確定法院重新審理，毒品危害防制條例第20條之1第1項
    第5款定有明文。本件強制戒治裁定既經抗告人合法提起抗
    告，尚未確定，核與重新審理之要件不合。況且，原審認定
    抗告人有繼續施用毒品傾向所憑之「有無繼續施用毒品傾向
    證明書」及「有無繼續施用毒品傾向評估標準紀錄表」，係
    由法務部矯正署臺中戒治所附設勒戒處所依照110年3月26日
    新修正之評估標準表冊進行評估，抗告意旨指摘本件未依照
    新修正之評估標準表冊而為評估，顯有誤會，附此敘明。
五、綜上，抗告人既經評估認定有繼續施用毒品之傾向，原審依
    前開規定，裁定令抗告人入戒治處所施以強制戒治，其期間
    為6個月以上，至無繼續戒治之必要為止，但最長不得逾1年
    ，於法有據，核無違法或不當之處，本件抗告為無理由，應
    予駁回。
六、據上論斷，應依刑事訴訟法第412條，裁定如主文。
中　　華　　民　　國　　110 　年　　11　　月　　10　　日
                  刑事第八庭  審判長法  官  林清鈞
                                    法  官  簡婉倫
                                    法  官  黃小琴
以上正本證明與原本無異。
不得再抗告。
                                    書記官  李宜珊

中　　華　　民　　國　　110 　年　　11　　月　　10　　日